臺灣雲林地方法院民事判決
                                      109年度訴字第373號
原      告  朱耿德  
訴訟代理人  陳國瑞律師
被      告  李仁崑即泰琨行

            朱文敏  
            王秀滿  
訴訟代理人  林金陽律師
上列當事人間收取訴訟等事件，本院於民國110年7月13日言詞辯
論終結，判決如下：
    主  文
原告之訴及假執行之聲請均駁回。
訴訟費用由原告負擔。
    事實及理由
壹、程序方面：
一、按訴狀送達後，原告不得將原訴變更或追加他訴，但請求之
    基礎事實同一、擴張或減縮應受判決事項之聲明者、不甚礙
    被告之防禦及訴訟之終結者，不在此限；民事訴訟法第255 
    條第1 項第2款、第3款、第7款分別定有明文。查：本件原
    告起訴時原僅列「丁○○即泰崑行」、「甲○○」為被告，並聲
    明：㈠被告「丁○○即泰崑行」應自收到本院執行命令之翌日
    ，按月於每月底給付原告新臺幣（下同）5,000元。㈡確認中
    國信託商業銀行帳號000000000000號帳戶（戶名：甲○○，下
    稱系爭帳戶）為乙○○所有。㈢被告甲○○應同意被告乙○○領回
    於系爭帳戶之存款，並由原告代位受領。㈣第一、三項聲明
    ，請准原告供擔保後得假執行（見本院卷一第21頁），嗣於
    民國109年11月4日追加被告乙○○、109年11月20日更正泰崑
    行為「泰琨行」、110年1月12日將聲明確定為：㈠被告「泰
    琨行即丁○○」應自收到本院執行命令之翌日，按月於每月底
    給付原告5,000元。㈡被告甲○○應給付其所有於系爭帳戶之存
    款給被告乙○○，並在888,765元之範圍內由原告代為受領。㈢
    第一、二項聲明，請准原告供擔保後得假執行。（見本院卷
    一第115頁、第137至140頁、第191頁），核原告所為訴之聲
    明之變更，係基於其主張系爭帳戶內之存款實則為被告乙○○
    所有之同一基礎事實，且就應受判決事項之聲明予以減縮，
    尚無礙於被告之防禦與訴訟之終結，揆諸前揭規定，應予准
    許。
二、被告丁○○經合法通知，未於言詞辯論期日到場，核無民事訴
    訟法第386 條各款所列情形，爰依原告聲請，由其一造辯論
    而為判決。
貳、實體方面：
一、原告起訴主張：
  ㈠緣原告因罹癌而身體孱弱，遂於105年4月8日前某時，將其申
    辦之中國信託商業銀行（下簡稱中信銀行）臺南分行帳號00
    0000000000號帳戶之存摺、提款卡包含密碼均交與原告之胞
    姊即被告乙○○保管，供被告乙○○代其領取該帳戶內款項以支
    付其醫療費、看護費、勞工保險費及日常生活費，並授權被
    告乙○○於上開範圍內使用該帳戶之存摺、提款卡及密碼。詎
    料被告乙○○因亟需用款，竟意圖為自己不法之所有，基於行
    使偽造私文書、使公務員登載不實及非法由自動付款設備取
    財之犯意，未經原告之同意或授權，於105年4月8日自行至
    原告投保勞工保險之雲林縣彩券經銷人員職業工會，檢附該
    帳戶之存摺、並交付刻有「丙○○」（即原告）姓名之印章1
    顆與不知情之雲林縣彩券經銷人員職業工會秘書即訴外人王
    桂蘭，向訴外人王桂蘭表示其已得原告授權，代理原告辦理
    離職退保及勞工保險老年一次給付（下稱勞保老年給付），
    致訴外人王桂蘭誤認原告有授權被告乙○○前來辦理上開事項
    ，乃向勞動部勞工保險局（下稱勞保局）遞件申請，勞保局
    遂於同年月28日將核定後之勞保老年給付共計888,765元匯
    入原告所有之中信銀行帳戶内，被告乙○○則自原告所有之中
    信銀行帳戶内接續提領現金或轉帳至其經營運動彩券所持用
    之中信銀行帳號000000000000號帳戶（帳戶申請人為被告甲○○，即系爭帳戶），共計889,000元，將前揭勞保局匯入之
    勞保老年給付款項全數提領轉匯一空，供己清償其向友人借
    款之債務及經營運動彩券。被告乙○○上開違法行為業經刑事
    及民事判決確定，原告向國稅局聲請被告乙○○之所得清冊後
    ，發現其在被告泰琨行即丁○○（即被告乙○○之配偶）有薪資
    所得，據悉每月薪資為5,000元，惟原告聲請強制執行後，
    被告泰琨行即丁○○以被告乙○○在監執行拒絕給付。然而，被
    告泰琨行即丁○○在收到執行公文時僅表示被告乙○○在監執行
    ，故無薪資債權，但其既未終止僱傭關係，自仍應按月給付
    被告乙○○薪資5,000元，並將上開金額轉給原告，是原告之
    主張應屬有據。
  ㈡又被告乙○○以被告甲○○之名義經營彩券行，被告乙○○於刑事
    案中亦已坦承不諱，故上揭民事與刑事判決方均稱「被告乙○○……以此不正方法，接續提領現金或轉帳至其經營運動彩券
    所持用之中信銀行帳號000000000000號帳戶（帳戶申請人為
    被告甲○○），共計889,000元，將前揭勞保局匯入之勞保老
    年給付款項全數提領轉匯一空，供己清償向友人借款之債務
    及經營運動彩券。」，故法院刑事判決已確認系爭帳戶及彩
    券行是被告乙○○經營存入之帳戶，足見係被告乙○○借被告甲○○之名義經營彩券行，被告乙○○對於系爭戶確有所有權，被
    告乙○○與被告甲○○間為借名法律關係，但因為系爭帳戶名義
    人為被告甲○○，縱原告已追加執行，仍難逕以強制執行，故
    應許原告得代被告乙○○終止與被告甲○○之委任（借名）法律
    關係，終止後，被告乙○○得向被告甲○○請求系爭帳戶內金錢
    ，原告均代位行使之。
  ㈢刑事案件的起訴書和判決書都已經寫得很清楚，被告乙○○將
    錢以轉帳或現金的方式到被告乙○○經營的運動彩券行的系爭
    帳戶是事實，被告乙○○在刑案歷經一、二年內的開庭從未爭
    執或異議過，直至今日才主張彩券行非其所有，顯違常理。
    且被告泰琨行與彩券行設立的地點相同，顯見被告乙○○對該
    彩券行應有足夠的掌控能力。再者，被告丁○○和被告乙○○均
    表示彩券行是他們夫妻在經營，金融卡也是他們在使用，為
    何主張彩券行非其所有？彩券公司固然會限制不能借牌，然
    而實際上一定會借牌，這是公開的秘密，被告不得僅以此抗
    辯被告乙○○與被告甲○○間無借牌關係，又被告甲○○也可以將
    金融卡交給家人處理，為何全權給被告乙○○處理，是被告甲○○所為並不符常理，顯然被告乙○○才是彩券行所有權人。
  ㈣綜上，原告對被告乙○○有侵權行為、不當得利之債權存在，
    爰依強制執行法第115條之1、民法第242條、第541條、第54
    9條、第767條之規定提起本件訴訟，並聲明：⒈被告泰琨行
    即丁○○應自收到本院執行命令之翌日起按月於每月底給付原
    告5,000元。⒉被告甲○○應給付其所有於系爭帳戶內之存款給
    被告乙○○，並在888,765元之範圍內由原告代為受領。⒊原告
    請求供擔保准予假執行。
二、被告抗辯略以：
  ㈠被告乙○○部分：
　⒈原告係被告乙○○之胞弟，原告確實有將其設於中信銀行之帳
    戶、提款卡交給被告乙○○，並告知提款卡之密碼。勞保局也
    確有撥付勞保老年給付888,765元至原告設於中信銀行之帳
    戶，因為每天提款最高額度是12萬元，所以被告乙○○自原告
    帳戶內領了10萬元和2萬元現金後，再把3萬元轉到被告甲○○
    的系爭帳戶再領出，這樣當日就可以領15萬元，以此方式把
    原告的退休金帳戶的錢都領光。而轉到被告甲○○之系爭帳戶
    後再領出來之額度大約有十幾萬元，並沒有完全轉帳入被告
    甲○○的帳戶，被告甲○○不知此事，也與此事無關，被告甲○○
    知道後已經收回金融卡了。
　⒉被告乙○○沒有用被告甲○○的名字經營彩券行，刑事訴訟中法
    官只有問在何處工作，被告乙○○才說在彩券行，但從來沒有
    說過是被告乙○○在經營彩券行，原告該部分主張與事實差距
    甚大。被告乙○○只是被告甲○○之彩券行員工，幫忙被告甲○○
    賣彩券、下額度、存錢。因為每次經營彩券要有額度可以下
    ，錢如果不夠就要進去存錢，把額度填滿才能再賣彩券。被
    告甲○○因行動不便基於信任所以將金融卡放在店裡，這樣要
    去存錢或有人中獎要提領錢就比較方便，被告甲○○並不知道
    被告乙○○以此方式去提領錢。被告乙○○被判刑後有偽造文書
    的前科，故無法代理，被告甲○○已解除被告乙○○之代理人資
    格並要求離職。
　⒊原告明明有同意被告乙○○向勞保局申請勞保年金給付，並授
    權使用原告中信銀行之金融卡與帳戶、告知金融卡密碼，由
    此即可證明被告乙○○有得到原告的授權。且原告的信用卡費
    、貸款、電話費也都是被告乙○○在繳，在被告乙○○領出原告
    的錢後，原告還是跟被告乙○○拿錢去日本玩、買家電、手機
    、冷氣與照相機，卻反悔又說不同意，所以被告乙○○不知道
    原告所謂的不同意是不同意什麼。而被告乙○○從原告中信銀
    行之帳戶內領取的889,000元，雖然並沒有全部用在原告身
    上，但那是因為之前原告向被告乙○○拿取的費用已經透支了
    。
　⒍被告丁○○是被告乙○○之配偶，被告泰琨行之負責人為被告乙○○獨資經營，故被告乙○○在被告泰琨行沒有薪資。
　⒎綜上，聲明：請求駁回原告之訴。
　㈡被告甲○○部分：
  ⒈「勝利運動彩券投注站」是被告甲○○所申請設立的，中信銀
    行帳號000000000000號，戶名甲○○之系爭帳戶是被告甲○○為
    經營勝利運動彩券投注站所專門開設的，系爭帳戶是做為被
    告甲○○與運彩公司交易用的帳戶。 
  ⒉被告甲○○因本身殘障，行動不便，故僱用被告乙○○為代理人
    幫忙看顧勝利運動彩券投注站，被告甲○○基於信任及方便被
    告乙○○幫忙處理投注站交易款項，故將系爭帳戶之銀行存摺
    及提款卡置於投注站抽屜內，至於被告乙○○如何將原告之款
    項轉帳至被告甲○○所有之系爭帳戶內，被告甲○○並不知情。
    再者，被告甲○○與被告乙○○結算時皆僅就投注站交易之款項
    為結算，並不包含原告之款項在內，且被告甲○○所屬系爭帳
    戶內所餘款項皆屬被告甲○○經營投注站交易之金錢，並無屬
    於原告之款項。
  ⒊運動彩券經銷商合約書明白規定經銷證不得出租或出借，是
    原告之主張借牌經營等語實屬無據。綜上，聲明：①如主文
    第1項所示。②如受不利判決，願供擔保請准宣告免為假執行
    。
  ㈢被告丁○○未於最後言詞辯論期日到場，惟據其前到庭抗辯略
    以：
　  被告泰琨行之負責人是被告乙○○，和被告丁○○無關。而被告
    甲○○是我的雇主，我代理她賣彩券等語，並聲明：請求駁回
    原告之訴。
三、兩造不爭執事項：
  ㈠原告與被告乙○○為同胞姐弟。
  ㈡原告曾於105年10月21日對被告乙○○提出侵占、偽造文書告訴
    ，主張被告乙○○未得其同意擅自將原告辦理勞保退保，請領
    勞保老年給付888,765元至原告設於中信銀行臺南分行帳戶
    ，再以保管中信銀行臺南分行存摺、提款卡及密碼之便，接
    續自上開帳戶提領現金或轉帳至被告甲○○設於中信銀行之系
    爭帳戶內，經臺灣雲林地方檢察署（下稱雲林地檢署）檢察
    官以106年度偵字第357號提起公訴，並經本院刑事庭107年
    度訴字第483號、臺灣高等法院臺南分院（下稱臺南高分院
    ）108年度上訴字第961號刑事判決被告乙○○犯行使偽造私文
    書罪，處有期徒刑6月確定。
  ㈢原告於上開刑事案件中提起附帶民事損害賠償之訴，經本院
    民事庭以108年度訴字第371號民事判決被告乙○○應給付原告
    888,765元，及自107年7月7日起至清償日止，按年息百分之
    5計算之利息，上開判決於109年1月23日確定。
  ㈣原告持上開確定判決於109年5月1日向本院聲請強制執行，經
    本院109年度司執字第13771號受理，於109年8月26日換發債
    權憑證終結。
  ㈤被告丁○○為被告乙○○之配偶。
  ㈥勝利運動彩券投注站（經銷證號碼：00000000，負責人：被
    告甲○○。商業所在地地址：雲林縣○○鎮○○路000號1樓，有效
    期間至112年12月31日止）。
　兩造就上開事實不爭執，即應受拘束，本院無庸就上開不爭執
  之事實，再為調查證據，並得以之為本件判決之基礎。　
四、兩造爭執事項：
  ㈠被告泰琨行究竟是被告丁○○獨資還是被告乙○○獨資？
  ㈡被告乙○○在被告泰琨行有無每月5,000元薪資？原告起訴主張
    被告泰琨行應於收到本院執行命令之翌日，按月於每月月底
    前給付5,000元給原告，有無理由？
  ㈢被告甲○○之系爭帳戶是否實際為被告乙○○所有？
  ㈣原告主張被告甲○○應給付系爭帳戶內存款給被告乙○○，並於8
     88,765元範圍內由原告代位受領，有無理由？
五、本院之判斷
  ㈠按就債務人對於第三人之金錢債權為執行時，執行法院應發
    扣押命令禁止債務人收取或為其他處分，並禁止第三人向債
    務人清償；前項情形，執行法院得詢問債權人意見，以命令
    許債權人收取，或將該債權移轉於債權人。如認為適當時，
    得命第三人向執行法院支付轉給債權人：第三人不承認債務
    人之債權或其他財產權之存在，或於數額有爭議或有其他得
    對抗債務人請求之事由時，應於接受執行法院命令後10日內
    ，提出書狀，向執行法院聲明異議；第三人依前條第1項規
    定聲明異議者，執行法院應通知債權人。債權人對於第三人
    之聲明異議認為不實時，得於收受前項通知後10日內向管轄
    法院提起訴訟，並將訴訟告知債務人，強制執行法第115條
    第1、2項、第119條第1項、第120條第1、2項分別定有明文
    。經查：
　⒈原告主張被告泰崑行即丁○○為被告乙○○之雇主，因原告已對
    被告乙○○取得執行名義，聲請本院109年度司執字第13771號
    強制執行事件（下稱系爭強制執行事件），對被告乙○○於被
    告泰崑行之薪資為強制執行，經核發扣押命令後，因被告丁○○具狀聲明異議，故提起本件訴訟，請求被告泰崑行即丁○○
    將被告乙○○之薪資即每月5,000元給付原告等語四。然而，
    統一編號「00000000」之行號名稱為「泰琨行」，於96年3
    月15日設立，所在地址為雲林縣○○鎮○○路000號1樓，其負責
    人為被告乙○○，組織為獨資；統一編號「00000000」之行號
    名稱為「泰崑行」，於90年11月6日設立，所在地址為雲林
    縣○○鎮○○路000號1樓，其負責人原為訴外人沈加代，組織為
    獨資，嗣於96年1月19日變更為被告乙○○，96年2月27日歇業
    等情，有雲林縣政府110年1月14日府建行二字第1100501574
    號函檢附之商業登記抄本及雲林縣政府營利事業登記證在卷
    可憑（見本院卷一第51頁、第223至228頁），故縱使原告於
    訴訟進行中將請求對象由「泰崑行」更正為「泰琨行」（見
    本院卷一第140頁），但被告丁○○並非被告泰琨行之負責人
    ，已如前述，故即便被告乙○○之稅務電子閘門所得調件明細
    表中有來自於「00000000泰崑行（應為泰琨行之誤載）」之
    營利所得，原告仍無從請求被告泰琨行即丁○○為給付。
　⒉又執行法院依強制執行法第115條第1項規定得對第三人核發
    「扣押命令」，或依同條第2項規定核發「收取命令」。前
    者發生禁止債務人處分其對第三人之債權、第三人向債務人
    清償之效果；後者發生債權人取得債務人對第三人之債權中
    之收取權（該債權並未移轉於債權人）。是以，若第三人對
    「扣押命令」聲明異議，債權人認為不實而依同法第120條
    第2項規定提起之訴訟，性質上屬於確認他人（債務人與第
    三人）間法律關係之訴；若第三人對「收取命令」聲明異議
    ，債權人認為不實而依同法第120條第2項規定提起之訴訟，
    性質上為債權人代位債務人向第三人收取債權之給付之訴。
    系爭強制執行事件於109年5月12日核發之執行命令為扣押命
    令而非收取命令，業據本院調取上開卷宗審閱無訛，故原告
    逕請求被告泰琨行即丁○○應向原告給付等語，亦顯無理由。
　⒊揆諸上開說明，就兩造爭執事項第一、二點，原告此部分之
    主張應為無理由。　
  ㈡原告主張勝利運動彩券投注站實際上是由被告乙○○經營，被
    告甲○○只是被告乙○○之人頭，借牌給被告乙○○，故系爭帳戶
    名稱雖為被告甲○○，但實際所有人應為被告乙○○，被告甲○○
    應將系爭帳戶內之存款交付被告乙○○，並由原告於888,765
    元範圍內代為受領等語，為被告所否認。按當事人主張有利
    於己之事實者，就其事實有舉證之責任，民事訴訟法第277
    條前段定有明文。次按請求履行債務之訴，除被告自認原告
    所主張債權發生原因之事實外，應先由原告就其主張此項事
    實，負舉證之責任，必須證明其為真實後，被告於其抗辯事
    實，始應負證明之責任，此為舉證責任分擔之原則（最高法
    院43年台上字第377號判決意旨參照）。民事訴訟如係由原
    告主張權利者，應先由原告負舉證之責，若原告先不能舉證
    ，以證實自己主張之事實為真實，則被告就其抗辯事實即令
    不能舉證，或其所舉證據尚有疵累，亦應駁回原告之請求（
    最高法院83年度台上字第1073號判決意旨參照）。原告主張
    勝利運動彩券投注站及系爭帳戶之實際所有人為被告乙○○，
    自應由原告就此節負舉證責任。
  ㈢本院經調查證據之結果，認定被告乙○○固然對被告甲○○名下
    之系爭帳戶有管理使用之事實，但此事實尚無法得出系爭帳
    戶內之存款均為被告乙○○所有之結論。茲分述理由如下：
  ⒈被告甲○○固陳稱將系爭帳戶之存摺、提款卡交由被告乙○○管
    理使用，且並不會使用網路，也不知道網路銀行之帳號密碼
    ，都是被告乙○○在處理等語（見本院卷三第514頁），核與
    刑事判決認定被告乙○○有使用被告甲○○帳戶之情節及本院調
    取網路銀行上網IP位置即在雲林縣○○鎮○○路000號一節相符
    （見本院卷三第497頁、第500頁），但觀諸原告也是長時間
    將其名下中信銀行帳戶之存摺及提款卡交由被告乙○○領用始
    衍生本件爭議觀之，將帳戶之存摺、密碼交由他人，並授權
    他人提領帳戶內之金額一節，並不足以推論帳戶內之金額全
    部即為被授權者所有，同理，被告乙○○對系爭帳戶有管領力
    一節縱然為已經確定之事實，但尚無法證明系爭帳戶內之金
    錢實際為被告乙○○所有。
  ⒉原告固指稱「勝利運動彩券投注站」實際為被告乙○○所有，
    故為經營「勝利運動彩券投注站」而開設之系爭帳戶即為被
    告乙○○所有，並陳稱此節已為被告乙○○與被告甲○○於刑事案
    件偵查時自認在卷等語。經查：
  ①「勝利運動彩券投注站」係被告甲○○於101年12月19日獨資設
    立，有商業登記抄本在卷可憑（見本院卷一第77頁），復有
    第二屆運動彩券經銷證及被告甲○○所訂立之第二屆運動彩券
    經銷商合約書附卷可佐（見本院卷一第91頁、第151至173頁
    ），而系爭帳戶，係用以經營勝利運動彩券投注站所專門開
    設之帳戶，亦有中國信託商業銀行股份有限公司110年1月25
    日中信銀字第110224839019851號函在卷可憑（見本院卷一
    第279頁），上情均堪認為真實。
  ②被告甲○○於107年4月13日於檢察官前具結證述：「乙○○是我
    的代理人，我是經理人，我有賣彩券的資格，他是我的代理
    人跟我合作，如果營業額有賣到100萬元以上的話，要給我1
    萬元，不然就要給我8,000元，我一個月至少要去彩券行2至
    3次。系爭帳戶是抽到資格後，代理人陪我去辦的，辦完之
    後，所有銀行的存摺、金融卡、密碼都在他那裡，他們在用
    的我沒有在管。」等語（見雲林地檢署106年度偵字第357號
    卷二第151頁）。
  ③被告乙○○於108年5月30日刑事法庭審理時陳述：「（法官問
    ：甲○○在中國信託的帳戶是你在用還是誰在用？）答稱：因
    為他是經銷商，我是代理人，是我在幫他用。（法官問：所
    以等於裡面的金錢的出入是你在處理？）答稱：對。（法官
    問：那個錢算是甲○○還是你本人？）答稱：是甲○○，只是因
    為我是代理人，我可以幫他存進去弄出來做生意，月底的時
    候再結算。（法官：等於說是你在操作最後你們在分帳？）
    答稱：對。」等語（見本院107年度訴字第483號刑事卷第19
    9頁）及「（法官問：職業？是你在經營嗎？）答稱：我在
    幫甲○○經營彩券行，我們是合夥關係，就我當他的代理人，
    我幫他經營。」等語（見該卷第204頁）。
  ④是依上開內容，並無原告所述被告自認彩券行及系爭帳戶均
    為被告乙○○所有之事實。又刑事判決雖有載明「提領現金或
    轉帳至其經營彩券業而持用之488號帳戶」等語（見本院107
    年度訴字第483號刑事判決第4頁第14行，臺南高分院108年
    度上訴字第961號刑事判決第9頁第6至7行），然被告乙○○僅
    於刑事案件中自認有使用原告勞退金之事實，但並無承認系
    爭帳戶即為其所有之事實（見雲林地檢署106年度偵字第357
    號卷一第11至14頁、第180至182頁，卷二第119及背面、本
    院107年度訴字第483號刑事卷第198頁），業據本院調取上
    開刑事偵審卷宗審閱綦詳。是以，原告指稱被告於刑事案件
    中已經自認以及刑事判決已經認定系爭帳戶為乙○○所有等語
    ，尚嫌速斷，應不可採。
  ⑤而被告甲○○於本院以當事人訊問時具結陳述：「運彩簿子裡
    面有我的錢」、「我是去年8月才把帳號拿回來，之前帳戶
    都是他們在用」、「之前帳戶裡面的錢也都是我的錢，裡面
    應該至少有15萬元是我的，如果不夠，我還會叫丁○○拿我的
    錢去放，那個簿子至少要維持5萬元，10萬元是兌獎用」、
    「那時候是他們夫妻在做的，那個簿子我交給他們用，那本
    簿子之前給他們用，他們怎麼用我不管，業績可以就好。」
    、「反正賺的錢都是我在收」等語（見本院卷三第514至516
    頁），復稱：「是我要給乙○○錢，我賺的錢我叫丁○○領給我
    」、「以110年6月為例，我叫他領80,000元出來，付他薪資
    還有稅金，付獎金給丁○○、戊○○」、「帳戶還沒拿回來之前
    ，我賺的錢我都放在簿子裡，叫丁○○領8,000元至10,000元
    給我用」、「乙○○等人一個月薪資25,000元」、「投注站還
    有放10萬到30萬元現金也都是我的」等語（見本院卷三第51
    7至518頁），而依本院調取系爭帳戶之交易明細顯示，系爭
    帳戶於105年4月28日至105年5月3日之間，曾於105年4月28
    日18：10：29以自動存提款機自原告帳戶轉帳30,000元至系
    爭帳戶、同日18：13：10以自動存提款機存入現金100,000
    元至系爭帳戶、105年4月29日08：58：51以自動存提款機自
    原告帳戶轉帳30,000元至系爭帳戶、同日09：00：30以自動
    存提款機存入現金100,000元至系爭帳戶、同日09：01：24
    以自動存提款機存入現金20,000元至系爭帳戶、同日09：02
    ：52以自動存提款機自系爭帳戶內轉帳300,000元至被告丁○○設於臺灣銀行虎尾分行0000000000000號之帳戶內，有系爭
    帳戶交易明細及被告丁○○臺灣銀行帳戶之交易明細在卷可憑
    （見本院卷二第9至11頁、卷三第143至147頁），此部份總
    共存入280,000元，但轉出300,000元。
  ⑥復於105年4月30日09：31：01以自動存提款機自原告帳戶轉
    帳30,000元至系爭帳戶、105年5月1日09：08：52以自動存
    提款機自原告帳戶轉帳30,000元至系爭帳戶、105年5月2日1
    0：38：44以自動存提款機自原告帳戶轉帳30,000元至系爭
    帳戶、105年5月2日10：39：56以自動存提款機存入現金53,
    000元至系爭帳戶、105年5月3日07：47：18以自動存提款機
    自原告帳戶轉帳19,000元至系爭帳戶、105年5月3日07：48
    ：57以自動存提款機存入現金94,000元至系爭帳戶、同日07
    ：50：50以自動存提款機自系爭帳戶內轉帳250,000元至被
    告丁○○設於臺灣銀行虎尾分行0000000000000號之帳戶內，
    有系爭帳戶交易明細及被告丁○○臺灣銀行帳戶之交易明細在
    卷可憑（見本院卷二第9至11頁、卷三第143至147頁），此
    部份總共存入256,000元，但轉出250,000元。
  ⑦又自105年5月3日以後至同年月12日間系爭帳戶內尚有105,00
    0元、70,000元、99,000元、25,000元、57,000元、37,000
    元、31,000元、108,000元等款項存入供銷售額度扣款（見
    本院卷二第11至12頁），而如果系爭帳戶為被告乙○○所有，
    被告乙○○大可直接將自原告帳戶內提領之金額置於系爭帳戶
    內供銷售額度扣款即可，何必緊接著將款項轉出至被告丁○○
    之帳戶，卻又需大費周章頻繁匯款供銷售額度扣款？由此可
    徵被告乙○○雖有利用其持用系爭帳戶之便，隱匿其所侵吞原
    告勞退金之金錢流向，但其並非系爭帳戶之真正所有權人。
    況且，合計自105年4月28日至105年5月12日間上開存入之金
    額為1,068,000元，早已超過原告請領之勞退金888,765元，
    不但無從證明系爭帳戶內之存款均來自於原告請領之勞退金
    ，亦無證據證明這些存入金額的來源究竟是被告乙○○出資，
    抑或被告甲○○出資。
  ⑧又系爭帳戶固有於105年4月29日轉帳300,000元、105年5月3
    日轉帳250,000元、105年6月19日轉帳140,000元、105年7月
    15日轉帳80,000元至被告丁○○帳戶之事實（見本院卷三第14
    7頁、卷二第10至20頁），但被告甲○○已證述其對此節均不
    知情，其與被告丁○○並無金錢往來，但其確實有於開戶時放
    35萬元進去等語（見本院卷三第516至517頁、第520頁），
    經本院調取系爭帳戶自105年4月25日至109年7月30日之交易
    明細（見本院卷二全卷），除少部分私人帳戶轉帳外，其餘
    大都是運彩公司之兌獎金額、銷售佣金、銷售額度、無效賽
    事退款等，而系爭帳戶之存款額於原告起訴時之109年6月1
    日結餘僅有95,915元（見本院卷二第275頁），於被告甲○○
    註銷被告乙○○之代理人職務時之109年8月24日結餘僅有79,1
    35元（見本院卷一第238頁），故被告乙○○利用持有被告甲○○系爭帳戶之便，將被告甲○○系爭帳戶內之金錢轉帳給被告
    丁○○，縱有溢領或超額之情形，或屬被告乙○○與被告甲○○間
    之債權債務關係，尚不足以認定系爭帳戶內之存款均為被告
    乙○○所有之事實。
　⒊再者，依臺灣運動彩券股份有限公司110年2月17日運彩字第1
    10200006號函所示：經銷商甲○○曾於103年2月19日申請丁○○
    及乙○○為其代理人，丁○○迄今仍是甲○○之代理人，另甲○○於
    109年8月24日申請註銷乙○○之代理人身份等語，並提出103
    年1月1日迄今之例行查核記錄表（見本院卷一第319至331頁
    ），依例行查核記錄表所示，被告甲○○有多次在場簽名之紀
    錄，可見查核時並非僅有代理人在場。再依臺灣運動彩券股
    份有限公司110年4月7日運彩字第110200017號函覆本院略以
    ：經銷商甲○○代理人變動情形：乙○○（103年2月至109年8月
    ）、丁○○（103年2月至106年12月；108年10月起迄今）、洪
    志忠（106年12月至108年10月）、戊○○（109年8月起迄今）
    。有關經銷商例行查核，原則上不會事先通知經銷商，惟若
    需要與經銷商確認近況、政策溝通、宣導及輔導等因素，會
    跟經銷商約定在投注站。另因103年9月至104年6月期間，例
    行查核為每2個月1次，故103年10、12月，及104年1、3、5
    月無例行查核記錄等語（見本院卷三第55頁），堪認運彩公
    司並無每次事先通知查核時間，故而，依被告甲○○確實經常
    出現於投注站一節，並無從認定「勝利運動彩券投注站」實
    際經營者為被告乙○○，被告甲○○只是人頭之情事。
　⒋原告固主張被告甲○○之代理人不是被告乙○○，就是其配偶即
    被告丁○○，或其子女即訴外人戊○○，由此可證明該投注站其
    實是被告乙○○所有等語（見本院卷一第192頁），然而，依
    第二屆運動彩券經銷商合約書第25條代理人資格約定「丙方
    （經銷商甲○○）應親自在場銷售，但有正當理由不能在場者
    ，得申請最多2人為代理人，前項之代理人僅得代理丙方之
    部分運動彩券業務行為，例如銷售、兌獎及運動彩券相關查
    核報表簽認。若依性質應由丙方本人為之者，不得代理。丙
    方應自行管理代理人，若代理人違反『運動彩券發行條例』、
    『運動彩券管理辦法』、『第二屆運動彩券經銷商遴選及管理
    要點』及本合約書等相關規定，情節重大者，甲方（發行機
    構威剛科技股份有限公司）或乙方（經營受委託機構台灣運
    動彩券股份有限公司）得取消丙方之經銷商管理資格。丙方
    申請之代理人，以具備工作能力及能負責在場銷售，且無下
    列任一款情形、事實或行為者為限：一、未成年者。二、如
    為身心障礙者，其身心障礙者之身心障礙證明中，障礙類別
    為第一類，ICD診斷為06（即智能障礙者），障礙等級重度
    以上、09（即植物人）或10（即失智症）。三、曾犯偽造文
    書、偽造貨幣、偽造有價證券、侵占、詐欺、背信、賭博罪
    ，經有期徒刑之宣告確定、執行完畢、緩刑期滿或赦免後尚
    未逾五年者。四、具公務員身分。五、已擔任其他運動彩券
    經銷商之代理人。六、其他由甲方或乙方報經主管機關同意
    後，公告之事實或行為。前項之代理人應接受甲方或乙方所
    指定之教育訓練課程。代理人於銷售運動彩券時，應符合甲
    方或乙方之識別制度並明示代理人及僱員識別證。代理人經
    甲方或乙方核准後，發給識別證，其變更時亦同。代理人如
    因涉及刑事犯罪或有違反附件一『第二屆運動彩券經銷商遴
    選及管理要點』，即不得再擔任原經銷商或其他經銷商之代
    理人或僱員」，有第二屆運動彩券經銷商合約書在卷可憑（
    見本院卷一第163至165頁、卷三第233至237頁），台灣運動
    彩券股份有限公司函覆本院時亦稱：經銷商甲○○曾依「第二
    屆運動彩券經銷商遴選及管理要點」第15點規定「經銷商負
    責人應親自在場銷售，但有正當理由不能在場者，得申請最
    多二人為其代理人」，並檢附申請代理人及變更代理人之文
    件（見本院卷一第319頁、卷三第239至253頁），足見被告
    甲○○所擇定之代理人並未違反上開規定，而縱使被告甲○○所
    擇定之代理人大部分為被告乙○○本人或其配偶或子女，然此
    節亦尚不足以認定勝利運動彩券投注站及系爭帳戶實際上所
    有人為被告乙○○。
　⒌至於勝利彩券投注站址設民族路105號，樓上為被告乙○○之住
    處，由被告甲○○與被告乙○○分擔租屋費用，為被告甲○○陳述
    在卷（見本院卷三第513至514頁），而被告乙○○亦辯稱：設
    立泰琨行是因為想賣東西賺錢，當時甲○○因為我們要節省租
    金，所以才一起設置一起營業，甲○○之所以請我當他的雇員
    是因為我可以幫他顧店，甲○○行動不便，運彩會不定期業務
    檢查，是否為本人經營，如不是本人經營會取消資格，甲○○
    都有通過檢查等語（見本院卷一第141頁、第193頁），尚無
    從以此推論彩券行實際上即為被告乙○○所有。
　⒍綜上所述，縱使被告乙○○抗辯其為了當日領出15萬元將其中3
    萬元存入系爭帳戶再領出一節與系爭帳戶所示之交易明細卷
    證資料不符而無從採認（見本院卷二第9至11頁），被告甲○○自陳其之前從未查帳對帳等語，顯示其對被告乙○○之信任
    程度有異於常情之處（見本院卷三第518頁），但上開瑕疵
    仍不能解免原告之舉證責任而逕以認定原告所述為真，原告
    仍對其主張被告乙○○為彩券行及系爭帳戶之實際上所有人一
    節負有舉證責任，但原告所舉證據諸如：原告帳戶內勞退金
    有遭被告乙○○存入系爭帳戶再領出之事實、被告甲○○聘任被
    告乙○○及其配偶子女做為代理人之事實以及勝利運動彩券投
    注站與被告乙○○設立之泰琨行地址相同之事實等情，均不足
    以證明系爭帳戶及彩券行實際上為被告乙○○所有，詳如前述
    ，故其主張代位被告乙○○終止與被告甲○○就系爭帳戶之借名
    登記法律關係，請求被告甲○○應給付其所有於系爭帳戶之存
    款給被告乙○○，並在888,765元之範圍內由原告代為受領一
    節，應為無理由。
六、綜上所述，原告提起本件訴訟，請求被告泰琨行即丁○○應自
    收到本院執行命令之翌日，按月於每月底給付原告5,000元
    、被告甲○○應給付其所有於系爭帳戶之存款給被告乙○○，並
    在888,765元之範圍內由原告代為受領，均為無理由，應予
    駁回。而原告之訴既經駁回，其假執行之聲請即失所依附，
    應併予駁回。
七、本件為判決基礎之事證已臻明確，兩造其餘攻擊防禦之方法
    ，經本院斟酌後，認均不足以影響本判決之結果，自無逐一
    詳予論駁之必要，併此敘明。
八、訴訟費用負擔之依據：民事訴訟法第78條。　
中　　華　　民　　國　　110 　年　　7 　　月　　27　　日
                  民事第二庭    法  官  洪儀芳

以上正本係照原本作成。
如對本判決上訴，須於判決送達後廿日內向本院提出上訴狀。如
委任律師提起上訴者，應一併繳納上訴審裁判費。
中　　華　　民　　國　　110 　年　　7 　　月　　27　　日
                                書記官　林左茹